【裁判字號】    90,上重訴,37
【裁判日期】    900831
【裁判案由】    毒品危害防制條例
【裁判全文】
臺灣高等法院刑事判決                              九十年度上重訴字第三七號
    上  訴  人
    即  被  告  甲○○
    選任辯護人  林宇文
                林達傑
                侯傑中
右上訴人因毒品危害防制條例案件，不服臺灣板橋地方法院九十年度重訴字第一二號
，中華民國九十年六月五日第一審判決（起訴案號：臺灣板橋地方法院檢察署九十年
度偵字第二六七三、三七０二號），提起上訴，本院判決如左：
    主  文
原判決撤銷。
甲○○共同販賣第一級毒品未遂，累犯，處有期徒刑壹拾貳年。扣案海洛因磚陸塊（
淨重貳仟壹佰伍拾壹點伍公克）均沒收銷燬。
    事  實
一、甲○○前於民國八十一年間因懲治走私條例案件，經台灣台北地方法院以八十一
    年五月二十五日八十一年度訴字第八四一號判決判處有期徒刑八月，緩刑四年確
    定。又於八十三年間因煙毒案件，經台灣基隆地方法院以八十三年四月二十五日
    八十三年度訴字第一六九號判決判處有期徒刑三年二月，並經台灣高等法院以八
    十三年六月三十日八十三年度上訴字第三四七０號判決駁回上訴確定。又於八十
    三年間因違反麻醉藥品管理條例案件，經台灣基隆地方法院以八十三年五月二十
    六日八十三年度易字第四八八號判決判處有期徒刑四月，如易科罰金以三百元折
    算一日確定。上開煙毒、違反麻醉藥品管理條例二罪經台灣高等法院以八十三年
    九月十四日八十三年度聲字第一七四三號裁定應執行有期徒刑三年四月。上開緩
    刑宣告並經台灣基隆地方法院以八十三年十月十八日八十三年度聲字第四二八號
    裁定撤銷。上述三罪接續執行，於八十五年二月三日假釋出監，至八十七年六月
    二十三日假釋縮刑期滿執行完畢。
二、甲○○猶不知悔改，於九十年一月四日上午十一時五十六分許，以其所持用經警
    方依法實施通訊監察中之電話號碼0000000000行動電話，與真正姓名
    年籍不詳之成年男子「林金興」取得聯絡，「林金興」告以有管道可取得第一級
    毒品海洛因供出售牟利，甲○○認有利可圖，即與「林金興」共同基於意圖營利
    販賣第一級毒品海洛因之犯意，由甲○○聯絡對象出售。甲○○即以同上電話，
    於同日下午六時三十八分許，撥打染有施用海洛因惡習綽號「阿成」之丙○○所
    持用電話號碼0000000000行動電話，擬詢問丙○○要否購買。因丙○
    ○是時正因施用第一級毒品海洛因案件，經裁定送觀察、勒戒中，電話由丙○○
    女友接聽。警方監聽結果，認時機成熟，即借提丙○○以便甲○○聯絡，並交代
    丙○○向甲○○假稱有意購買。甲○○不知其情，仍於同日下午十時十一分許以
    電話與在內政部警政署刑事警察局之丙○○取得聯絡，並詢問丙○○要否購買海
    洛因，丙○○依計與甲○○討價還價，甲○○並隨即與「林金興」商量後，於同
    日下午十時三十三分許談妥二塊海洛因磚以新台幣（下同）九十七萬元，出售與
    丙○○，並相約翌日中午交貨。甲○○即於翌日即九十年一月五日凌晨零時許，
    依「林金興」之指示，與綽號「阿吉」之不詳姓名年籍成年男子取得聯繫，在高
    雄市○○路，向「阿吉」取得海洛因磚六塊（淨重二千一百五十一．五公克），
    隨即搭車北上，並與丙○○約定於同日中午十二時許，在基隆市○○區○○路、
    基金路口見面付錢交貨。嗣甲○○駕駛車牌號碼Ｔ六─四五七八自用小客車，依
    約於指定時間，抵達指定地點時，即為埋伏警員當場查獲，並自甲○○所駕駛自
    用小客車內，查獲準備交付丙○○之海洛因磚二塊。警方並依甲○○之供述，帶
    同甲○○至其位於台北縣萬里鄉○○村○○路八三號住處，起出並扣得另外海洛
    因磚四塊。
二、案經內政部警政署刑事警察局移送台灣基隆地方法院檢察署呈請台灣高等法院檢
    察署檢察長令轉台灣板橋地方法院檢察署檢察官偵查起訴。
    理  由
壹、認定犯罪事實所憑之證據及理由
一、右揭事實，除事先即知悉「林金興」指示係要向「阿吉」取得海洛因，及與「林
    金興」共同出售海洛因外，業據上訴人即被告甲○○於本院調查、審理時坦承不
    諱（見本院卷第二二至二五頁、第六三至六五頁），並有白色磚塊六塊，扣案可
    資佐證。而扣案白色磚塊六塊經鑑定結果，均含海洛因成分，合計淨重二一五一
    ．五公克，純度百分之七十八．五，純質淨重一六八八．九三公克，有法務部調
    查局九十年二月十四日陸(一)字第九０一三五四一九號鑑定通知書影本一紙在卷
    可參（見偵字第二六七三號卷第二八頁）。而海洛因屬第一級毒品，亦有毒品危
    害防制條例第二條第二項第一款之規定可據。
二、被告於九十年一月四日上午十一時五十六分許，以警方依法實施通訊監察之電話
    號碼0000000000行動電話，與真正姓名年籍不詳之成年男子「林金興
    」取得聯絡，「林金興」告以可取得第一級毒品海洛因供出售牟利，被告同意找
    對象出售，而與丙○○聯絡交易等情，業經內政部警政署刑事警察局於九十年一
    月四、五日對被告所持用之電話號碼Ｚ000000000行動電話實施通訊監
    察查明，有通訊監察書、通訊監察記錄譯文影本在卷可憑（見原審卷第四四至五
    四頁）。
三、右揭被告與丙○○交易及查獲過程，業據證人丙○○及承辦警員乙○○於本院調
    查時分別結證明確（見本院卷第二五頁、第三七至三九頁）。
四、被告與「林金興」謀議出售海洛因與丙○○，並由被告主動聯絡丙○○，商談價
    格，並進而出面交貨，堪信被告與「林金興」就出售海洛因與丙○○，有犯意之
    聯絡與行為之分擔。又被告與「林金興」擬共同出售海洛因磚有六塊之多，數量
    龐大，且欲出售與丙○○二塊，原開價一百萬元，經討價還價後以九十七萬元成
    交。且由上開通訊監察紀錄顯示，被告與「林金興」談到被告有利潤可得（見原
    審卷第五二頁），足認被告與「林金興」就出售海洛因磚與丙○○，有營利意圖
    無訛。
五、被告始終否認有與「林金興」共同向「阿吉」購買海洛因，且上開通訊監察記錄
    僅顯示被告依「林金興」指示向「阿吉」取得海洛因，而未敘及係向「阿吉」購
    買，則並無具體證據證明被告有與「林金興」共同向「阿吉」購買。而取得海洛
    因原因多端，或「林金興」自行先向「阿吉」購買後命被告前往取貨，或與「阿
    吉」等人共同販賣，不一而足，並非僅有與「林金興」共同向「阿吉」販入一途
    。是以不能僅因被告有依「林金興」指示向「阿吉」取得海洛因，即據以推測認
    定被告係與「林金興」共同向「阿吉」販入。
六、按販賣毒品罪，固不以販入之後，復行賣出為構成要件，但仍須以營利為目的，
    將毒品購入，或將之賣出，二者必有其一，犯罪始為成立，方可論以既遂。如基
    於販入以外之其他原因而持有毒品後，另行起意出售，正當看貨議價尚未完成賣
    出之際，即被警當場查獲，其犯罪尚未完成，自僅能以未遂論（最高法院六十九
    年度台上字第一六七五號判例參照）。又配合警方偽稱欲購買海洛因，實際上並
    無購買毒品真意，但行為人於聯絡後，既已依約攜帶毒品前往交易，難謂無販賣
    毒品之故意，且已著手實施販賣毒品之行為，縱因遭埋伏之警察當場逮獲，致未
    能真正完成買賣毒品之行為，應認為已成立販賣毒品未遂罪（最高法院八十七年
    度台上字第三二０六號判決參照）。被告既向「阿吉」取得海洛因後，主動聯絡
    丙○○出售，雖丙○○係經警安排假稱有意購買，被告於交易未完成前，即為警
    當場逮捕，惟依上開說明，仍應論以販賣毒品未遂。
貳、本院對於被告辯解之判斷
一、訊據被告否認事先即知悉「林金興」指示係要向「阿吉」取得海洛因，及有意與
    「林金興」共同出售海洛因，並辯稱：「林金興」係交代伊向「阿吉」拿二盒蘋
    果回台北，在回台北途中，「林金興」才告訴伊是海洛因，並要伊幫忙將海洛因
    賣給丙○○，伊未與「林金興」共同販賣等語（見本院卷第二四頁）。
二、經查，依上開電話通訊監察記錄顯示，被告於九十年一月五日凌晨零時許，向「
    阿吉」取得海洛因前，即以上開電話與「林金興」、丙○○多次聯絡，並談妥出
    售海洛因事宜（見原審卷第四七至五二頁），堪信被告所辯事先不知要向「阿吉
    」取得海洛因情節，並不實在。
三、次查，被告為圖得利益，主動聯絡丙○○，商談價格，並進而出面交貨，堪信被
    告與「林金興」就出售海洛因與丙○○，有犯意之聯絡與行為之分擔，而共同出
    售，並非僅係出於幫助「林金興」出售毒品之犯意。
四、綜上所述，被告所辯，乃卸責之詞，不足採信。是事證明確，被告犯行堪以認定
    ，應依法論科。
、論罪科刑之理由及對原判決之審查
一、核被告所為，係犯毒品危害防制條例第四條第五項、第一項之販賣第一級毒品未
    遂罪。如理由壹、五、六所述，被告販賣毒品尚屬未遂，公訴人認為已屬既遂，
    尚有未合，附此敘明。被告持有毒品之低度行為，應為販賣毒品之高度行為所吸
    收，不另論罪。被告與「林金興」間有犯意之聯絡與行為之分擔，應論以共同正
    犯。被告有如事實欄一所示犯罪科刑執行情形，有台灣高等法院檢察署刑案紀錄
    簡覆表在卷可稽。被告於有期徒刑執行完畢五年以內再犯法定刑為有期徒刑以上
    之本罪，應論以累犯，惟本罪法定刑為死刑或無期徒刑，依刑法第六十四條第一
    項、第六十五條第一項規定，不得加重其刑。又被告犯罪尚屬未遂，應依刑法第
    二十六條前段規定減輕其刑。
二、原審以被告罪證明確，據以論罪科刑，固非無見。惟如前所述，被告犯罪尚屬未
    遂，原審論以既遂，即有不合。又原審量處被告無期徒刑，未依刑法第三十七條
    第一項規定，宣告褫奪公權終身，於法不合。被告上訴意旨否認共同販賣，指摘
    原判決不當，提起上訴，雖無理由，惟原判決既有上開可議之處，即屬無可維持
    ，應由本院予以撤銷改判。
三、爰審酌被告用以出售之海洛因重達二千餘公克，數量龐大，並整塊出售，對國民
    健康可能造成之危害既深且鉅，犯罪情節重大。惟仍姑念被告係被他人利用，並
    非貨主，所圖得利益有限，且被告主動將未被當場查獲之海洛因交出，且已大致
    坦承犯行，尚有悔意。及公訴人雖求處被告無期徒刑，惟公訴人認定被告犯罪為
    既遂，本院則認定為未遂，並應依法減輕其刑，則公訴人之求刑即非適當等一切
    情狀，量處如主文所示之刑。
四、扣案海洛因磚六塊為第一級毒品，應依毒品危害防制條例第十八條第一項前段規
    定，諭知沒收銷燬。
肆、適用之法律
一、刑事訴訟法第三百六十九條第一項前段、第三百六十四條、第二百九十九條第一
    項前段。
二、毒品危害防制條例第四條第一項、第五項、第十八條第一項前段。
三、刑法第十一條前段、第二十八條、第四十七條、第六十四條第一項、第六十五條
    第一項。
本案經檢察官楊楚猛到庭執行職務。
中      華      民      國      九十      年      八    月    三十一    日
臺灣高等法院刑事第二十庭
                                  審判長法  官  葉  麗  霞
                                        法  官  林  勤  綱
                                        法  官  李  錦  樑
右正本證明與原本無異。
如不服本判決應於收受送達後十日內向本院提出上訴書狀，其未敘述上訴之理由者並
得於提起上訴後十日內向本院補提理由書（均須按他造當事人之人數附繕本）。
                                        書記官  郭  台  發
中      華      民      國      九十      年      九    月    三        日
附錄    本判決論罪科刑法條：
毒品危害防制條例第四條第一項、第五項
製造、運輸、販賣第一級毒品者，處死刑或無期徒刑；處無期徒刑者，得併科新臺幣
一千萬元以下罰金。
製造、運輸、販賣第二級毒品者，處無期徒刑或七年以上有期徒刑，得併科新臺幣七
百萬元以下罰金。
製造、運輸、販賣第三級毒品者，處五年以上有期徒刑，得併科新臺幣五百萬元以下
罰金。
製造、運輸、販賣專供製造或施用毒品之器具者，處一年以上七年以下有期徒刑，得
併科新臺幣一百萬元以下罰金。
前四項之未遂犯罰之。


司法院資訊處製作；財團法人民間司法改革基金會備份。
